【裁判字號】    99,抗,301
【裁判日期】    990329
【裁判案由】    訴訟救助
【裁判全文】
臺灣高等法院民事裁定                   99年度抗字第301號
抗  告  人  乙○○
            甲○○
兼  共  同
法定代理人  丙○○
抗告人等因與相對人桃園縣政府間訴訟救助事件，對於中華民國
98年12月31日臺灣桃園地方法院98年度救字第102號所為裁定提
起抗告，本院裁定如下：
    主      文
抗告駁回。
抗告訴訟費用由抗告人負擔。
    理      由
一、按當事人無資力支出訴訟費用者，法院應依聲請，以裁定准
    予訴訟救助；但顯無勝訴之望者，不在此限。無資力支出訴
    訟費用之事由，應釋明之。釋明事實上之主張者，得用可使
    法院信其主張為真實之一切證據；但依證據之性質不能即時
    調查者，不在此限。民事訴訟法第107條第1項、第109條第2
    、第284條分別定有明文。 所謂無資力，係指窘於生活，且
    缺乏經濟信用者而言(最高法院43年台抗字第152號判例意旨
    參照)。 又依同法第109條第3項規定，關於因無資力支出訴
    訟費用請求救助之事由，固得由受訴法院管轄區域內有資力
    之人出具保證書以代釋明，惟如已查明當事人非無資力支出
    訴訟費用者，雖其已取具上項保證書，亦無准許訴訟救助之
    餘地（最高法院68年台聲字第158號判例意旨亦可資參照）
    。
二、抗告人於原法院聲請意旨略以：渠等之被繼承人意外過世，
    所經營之事業中斷，現已負債新臺幣（下同）800萬元， 基
    本生活所需，已然不敷，實無資力繳交訴訟裁判費7萬8,220
    元，爰聲請訴訟救助等情，固提出保證書及原法院97年度重
    訴字第306號民事判決書以資釋明。 惟查，抗告人所提出具
    保證書之人許克，係居住於臺北縣鶯歌鎮宏德新村89號，
    非屬原法院管轄區域內之人，於法未合。又原法院上開判決
    書雖認定抗告人不能維持生活，得請求訴外人台塑汽車貨運
    股份有限公司（下稱台塑汽車公司）及郭以德賠償扶養費，
    然與本件是否無資力，得聲請訴訟救助，並無關聯。且查，
    丙○○96年間自富邦人壽保險股份有限公司 (下稱富邦人壽
    公司)、 新龍鐵材行、國泰世華銀行、中聖鋼鐵有限公司（
    下稱中聖公司）獲取所得631萬1,540元，並有臺北市○○區
    ○○街146巷30號房屋、臺北縣新店市○○段917地號土地、
    汽車一輛、新龍鐵材行及中聖公司之投資共計526萬3,931元
    ，97年間自國泰世華銀行及中聖公司獲取所得5萬1,631元，
    上開房、地、汽車及投資共為526萬3,931元；乙○○、甲○
    ○96年間各有富邦人壽公司所得10萬元，並有所有上開臺北
    市文山區房屋及臺北縣新店市土地及中聖公司投資價值分別
    為492萬3,931元、492萬3,930元，97年度自國泰世華銀行分
    別有利息所得1,026元、1,315元，上開房、地及投資價值不
    變，以上有抗告人之稅務電子閘門財產所得明細在卷可稽(
    見原法院卷24至36頁 )；又經本院函詢台塑汽車公司是否已
    依上開判決給付賠償款項，經該公司函復已於98年 7月31日
    給付乙○○16萬1,407元、給付甲○○20萬5,198元，另於98
    年12月24日給付丙○○83萬5,489元，有該公司99年3月17日
    台貨北經字第 3號函及函附收據、存證信函、臺灣臺北地方
    法院新店簡易庭98年度店簡字第1350號宣示判決筆錄、執行
    命令、支票在卷可查(見本院卷第25至37頁)，抗告人亦自承
    已收受賠償款項（見本院卷第21頁）。綜合抗告人上開97年
    間所得、房地、投資及98年獲賠款項，扣除抗告人所稱之借
    款債務 800萬元，顯有餘裕，並非無資力之人，縱再扣除新
    龍鐵材行及中聖公司之投資，亦然。抗告意旨仍執渠等已取
    具保證書及原法院97年度重訴字第 306號判決書所載，主張
    已釋明渠等為無資力之人云云，並非足採。揆諸首揭說明，
    本件抗告人既未能釋明渠等為無資力之人，渠等聲請訴訟救
    助，於法不合，不應准許。原裁定駁回抗告人之聲請，於法
    並無不合。抗告意旨指摘原裁定不當，求予廢棄，非有理由
    ，應予駁回。
三、據上論結，本件抗告為無理由，裁定如主文。
中    華    民    國    99    年    3     月    29    日
                    民事第11庭
                        審判長法  官  鄭雅萍
                              法  官  詹文馨
                              法  官  劉坤典
正本係照原本作成。
本裁定除以適用法規顯有錯誤為理由外，不得再抗告。如提起再
抗告，應於收受後10日內委任律師為代理人向本院提出再抗告狀
。並繳納再抗告費新台幣１千元。
中    華    民    國    99    年    3     月    30    日
                              書記官  劉育妃

司法院資訊處製作；財團法人民間司法改革基金會備份。
